臺灣高雄地方法院刑事判決　　　　　　110年度簡上字第126號
上　訴　人
即　被　告　王亞倫


上列上訴人即被告因過失傷害案件，不服本院中華民國110 年1
月22日109 年度簡字第3421號第一審簡易判決（偵查案號：108
年度偵字第20047 號），提起上訴，本院管轄之第二審合議庭判
決如下：
    主  文
原判決撤銷。
乙○○犯個人資料保護法第四十一條之非公務機關未於蒐集特定
目的必要範圍內利用個人資料罪，累犯，處有期徒刑肆月，如易
科罰金，以新臺幣壹仟元折算壹日。
    事  實
一、乙○○與甲○○前為男女朋友，乙○○明知對於個人資料之
    利用，除經個人同意外，應於特定目的之必要範圍內為之，
    竟意圖損害甲○○之隱私、名譽，基於加重誹謗、違反個人
    資料保護法之接續犯意，於民國108 年8 月7 日14時8 分前
    之某時，在高雄市○○區○○街00號住處，透過手機連線上
    網，使用歡歌-K歌達人在線視訊唱歌聽歌娛樂交友軟體，以
    「鴨蛋」暱稱帳號上傳如附表編號1 所示之文字、圖檔至該
    軟體相簿資料夾內，供該軟體不特定使用者均得共見共聞，
    以此方式違法利用甲○○姓名、肖像、職業、社會活動等足
    資識別其個人之資料，復承前犯意，陸續於附表編號2 、3
    所示時間刊登如附表編號2 、3 所示之文字訊息，藉此貶損
    甲○○，足生損害於甲○○之名譽及隱私權。
二、案經甲○○訴由臺灣高雄地方檢察署檢察官偵查起訴。
    理  由
一、證據能力部分：
    按刑事訴訟法第159 條之1 至159 條之4 為傳聞法則之例外
    規定，被告以外之人於審判外之陳述，雖不符前4 條之規定
    ，而經當事人於審判程序同意作為證據，法院審酌該言詞或
    書面陳述作成時之情況，認為適當者，亦得為證據，刑事訴
    訟法第159 條之5 第1 項定有明文。查本判決所引用之供述
    證據，業據檢察官及被告乙○○同意有證據能力（見本院卷
    第89頁），本院審酌該等證據作成時之情狀並無違法或不當
    等情形，認為以之作為本案證據亦屬適當，依上開規定自得
    作為認定事實之依據。
二、認定犯罪事實所憑證據及理由：
    訊據被告乙○○固坦承有於上揭時、地，使用歡歌-K歌達人
    在線視訊唱歌聽歌娛樂交友軟體，以「鴨蛋」暱稱帳號上傳
    如附表編號1 、2 、3 所示之文字、圖檔至該軟體相簿資料
    夾內等情，惟矢口否認有何加重誹謗、非公務機關未於蒐集
    特定目的必要範圍內利用個人資料犯行，並辯稱：其與告訴
    人原為男女朋友，後因感情糾紛發生爭吵，互相將對方通訊
    軟體封鎖，告訴人將傳送之通訊軟體之對話截圖放至歡歌AP
    P 相簿內，其亦以此模式回覆訊息，其雖有上傳圖檔及文字
    至歡歌APP 相簿，然其中含意只有當事人了解，他人無法得
    知內容係針對何人，且當事人並非公眾人物，他人根本不會
    注意其相簿內容云云。經查：
  ㈠被告於上揭時、地，透過手機連線上網，使用歡歌-K歌達人
    在線視訊唱歌聽歌娛樂交友軟體，以「鴨蛋」暱稱帳號上傳
    如附表編號1 所示之文字、圖檔至該軟體相簿資料夾內，供
    該軟體不特定使用者均得共見共聞等情，有證人即告訴人甲
    ○○於偵查時之證述附卷可查（見偵一卷第7-8 、11、54頁
    ），並有告訴人手機翻拍照片在卷可稽（見偵一卷第21-26
    頁），此部分事實，堪以認定。
  ㈡至被告辯以：無法由被告發布之內容特定對象為告訴人，且
    當事人並非公眾人物，他人不會注意被告相簿云云，然參以
    被告所刊登如附表編號1 之文字、圖檔，圖檔中有告訴人之
    肖像照片，而文字即繕打於告訴人肖像照片之上，明顯可認
    該等文字內容係針對照片中之告訴人所為之陳述，圖檔中亦
    有記載告訴人姓名之司法判決內容，並將告訴人姓名以顯眼
    色彩標記出來，顯然可特定此等內容均係針對告訴人所為，
    另如附表編號3 之文字則是記載告訴人於歡歌APP 上之帳號
    「○○○○」，由前後文內容亦可明確知悉此段文字係針對
    帳號「○○○○」所為之陳述，又如附表編號2之文字，內
    容特別提到「妳的名字全台灣只有一個」、「以前上班的酒
    店」，參以告訴人姓氏較為少見，且附表編號1、2、3刊登
    之時間相近，而附表編號1圖檔中之司法判決內容亦可見酒
    店之文字，足使不特定網友瀏覽上開內容後，將被告張貼內
    容與告訴人連結，是被告辯稱無法特定其刊登內容係針對何
    人云云，自無可採。又刑法上之加重誹謗罪，僅須加重誹謗
    行為足使不特定人或多數人得以共見共聞即足以成立，而被
    告上傳如附表編號1、2、3所示之文字、圖檔至歡歌-K歌達
    人在線視訊唱歌聽歌娛樂交友軟體相簿資料夾內，既可供該
    軟體不特定使用者閱覽，亦即如附表編號1、2、3所示之文
    字、圖檔已足使該軟體不特定使用者共見共聞，被告上開所
    辯，自不可採。
  ㈢綜上所述，本案事證明確，被告所犯前揭犯行，堪予認定，
    應予依法論科。
三、論罪科刑：
  ㈠按個人資料保護法第2 條第1 款規定所稱個人資料係指自然
    人之姓名、出生年月日、國民身分證統一編號、護照號碼、
    特徵、指紋、婚姻、家庭、教育、職業、病歷、醫療、基因
    、性生活、健康檢查、犯罪前科、聯絡方式、財務情況、社
    會活動及其他得以直接或間接方式識別該個人之資料。而個
    人資料之蒐集、處理或利用，應尊重當事人之權益，依誠實
    及信用方法為之，不得逾越特定目的之必要範圍，並應與蒐
    集之目的具有正當合理之關聯，個人資料保護法第5 條定有
    明文。再依同法第20條第1 項前段規定，因故取得他人個人
    資料者，原則上僅得於蒐集之特定目的必要範圍內，就該個
    人資料加以利用。查被告於前述交友軟體上傳及張貼之內容
    有前述告訴人之個人照片、相關司法判決書等足以直接或間
    接識別告訴人之個人資料，依上開規定，均屬個人資料保護
    法第2 條第1 款所規範之個人資料無訛。又被告係因與告訴
    人原為男女朋友而取得告訴人上開個人資料，其使用告訴人
    之個人資料，應限於合理之特定目的，被告竟用以上傳至前
    述交友軟體，其所為之利用行為，顯已逸脫其蒐集上開個人
    資料特定目的之必要範圍，且令使用該軟體之人得與其他資
    料對照、連結而識別特定個人，因此造成告訴人之困擾，自
    足生損害於告訴人。
  ㈡被告行為後，刑法第310 條第2 項固經修正公布，於108 年
    12月27日生效，然修正前其罰金數額本應依刑法施行法第1
    條之1 第2 項前段規定提高為30倍，本次修法僅係將上開條
    文之罰金數額調整換算後予以明定，故修正前後之罰金刑度
    實質上並無變更，非屬法律有變更，並無新舊法比較適用之
    問題，應逕行適用新法。
  ㈢核被告所為，係犯刑法第310 條第2 項之加重誹謗罪、個人
    資料保護法第41條之非公務機關未於蒐集特定目的必要範圍
    內利用個人資料罪。又被告先後多次連結交友軟體刊登告訴
    人個人資料及足以毀損告訴人名譽之文字訊息，供不特定人
    觀覽，乃係基於濫用個人資料及妨害名譽之同一犯意所為，
    各次行為之獨立性極為薄弱，依一般社會健全觀念，客觀上
    難以強行分開，在刑法評價上，以視為數個舉動之接續施行
    ，合為包括之一行為予以評價較為合理，屬接續犯，而僅論
    以一罪。被告以一行為同時觸犯刑法第310 條第2 項之加重
    誹謗罪及個人資料保護法第41條第1 項之非公務機關未於蒐
    集特定目的必要範圍內利用個人資料罪，為想像競合犯，應
    依刑法第55條規定，從一重之個人資料保護法第41條第1 項
    之非公務機關未於蒐集特定目的必要範圍內利用個人資料罪
    處斷。
  ㈣被告前因施用毒品、公共危險等案件，分別以100 年度訴字
    第483 號、100 年度交簡字第2983號等判決，各判處有期徒
    刑1 年4 月、9 月、6 月確定，上開3 罪嗣經本院以103 年
    度聲字第4600號裁定合併應執行有期徒刑2 年2 月確定，與
    他案接續執行，於105 年5 月5 日縮短刑期假釋出監，並付
    保護管束，於107 年7 月4 日保護管束期滿，假釋未經撤銷
    ，視為執行完畢等情，有臺灣高等法院被告前案紀錄表附卷
    可按。被告於受有期徒刑執行完畢後，5 年以內故意再犯本
    件有期徒刑以上之罪，為累犯。又依司法院釋字第775 號解
    釋文及理由之意旨，係指構成累犯者，不分情節，一律加重
    最低本刑，於不符合刑法第59條所定要件之情形下，致生行
    為人所受之刑罰超過其所應負擔罪責之個案，不符罪刑相當
    原則、比例原則。於此範圍內，在修正前，為避免發生上述
    罪刑不相當之情形，法院就該個案應裁量是否加重最低本刑
    ；依此，該解釋係指個案應量處最低法定刑、又無法適用刑
    法第59條在內減輕規定之情形，法院應依此解釋意旨裁量不
    予加重最低本刑（最高法院108 年度台上字第338 號判決亦
    同此旨），而依被告前開累犯之情形、事實欄所示犯罪情節
    ，尚無應量處最低法定刑、又無法適用刑法第59條在內減輕
    規定之情事，自應依累犯規定加重其刑。
  ㈤撤銷改判之理由：
    原審以被告犯罪事證明確，予以論罪科刑，固非無見；惟告
    訴人於110 年6 月23日具狀表示撤回告訴，不欲再追究等語
    ，有刑事撤回告訴狀、本院電話紀錄在卷可憑（見簡上卷第
    62-63 、129 頁），此關係到量刑事由之情狀，原審未及審
    酌，容有未洽，且被告上開犯行應依刑法第47條第1 項規定
    論以累犯，並加重其刑，業如前述，惟原審就累犯部分，未
    加重其刑，與前揭判決意旨不符，亦有未合。被告上訴否認
    犯行並指摘原判決不當，雖無理由，然原判決既有上開瑕疵
    之處，自應由本院撤銷改判。
  ㈥爰以行為人責任為基礎，審酌被告不思以理性方法解決其與
    告訴人間之感情糾紛，竟無視告訴人之名譽及隱私權，藉由
    連結交友軟體刊登告訴人個人資料及足以毀損告訴人名譽之
    文字訊息，供不特定人觀覽，其行為誠屬不該，復審酌被告
    犯後雖否認涉犯加重誹謗罪及非公務機關未於蒐集特定目的
    必要範圍內利用個人資料罪，然坦承客觀行為之犯後態度，
    暨被告自陳高職畢業之智識程度，經濟狀況勉持，無婚姻關
    係，有1 個未成年子女及1 個成年子女之生活狀況（見簡上
    卷第127 頁），並考量告訴人具狀撤回告訴，表明不再追究
    之意等一切情狀，量處如主文所示之刑，並諭知易科罰金之
    折算標準。
據上論斷，應依刑事訴訟法第455 條之1 第1 項、第3 項、第36
9 條第1 項前段、第364 條、第299 條第1 項前段，個人資料保
護法第41條，刑法第11條、第310 條第2 項、第55條、第47條第
1 項、第41條第1 項前段，判決如主文。
本案經檢察官王建中聲請簡易判決處刑，檢察官丙○○到庭執行
職務。
中    華    民    國    110    年    12    月    9    日
                  刑事第四庭    審判長法  官   王俊彥
 
                                      法  官   楊書琴
 
                                      法  官   陳芷萱
以上正本證明與原本無異。
不得上訴。
中    華    民    國    110    年    12    月    9    日
                                      書記官   林怡秀
 
附表：   
┌──┬───────┬────────────────┐
│編號│時間          │內容                            │
│    │              │                                │
├──┼───────┼────────────────┤
│1   │108 年8 月7 日│（文字）                        │
│    │14時8 分前之某│「香腸妹．難道每個跟妳睡過的人妳│
│    │時            │都一定要告到嗎？不就還好我有把妳│
│    │              │自己脫衣服勾引我的視訊保存起來．│
│    │              │否則真的被妳仙人跳我以後還怎麼混│
│    │              │啊？」                          │
│    │              ├────────────────┤
│    │              │（圖檔）                        │
│    │              │甲○○個人肖像照片、與甲○○相關│
│    │              │之司法判決書。                  │
├──┼───────┼────────────────┤
│2   │108 年8 月14日│「妳的名字全台灣就只有一個．妳以│
│    │7 時57分許    │前上班的酒店就是提供女性讓某公家│
│    │              │機關的人員性交才牽扯到貪污案．妳│
│    │              │跟我說的上班地點我去問過了．妳只│
│    │              │是紋眉紋唇．居然騙我說妳是裡面的│
│    │              │化妝師！這些證據我會一併交給家扶│
│    │              │中心．看法官會不會繼續讓你擁有監│
│    │              │護權．原本想說被妳這種婊子騙很丟│
│    │              │臉．才會不想理妳讓妳去隨便亂說．│
│    │              │但妳不知節制．我現在倒是希望全歡│
│    │              │歌的人都知道這件事」            │
├──┼───────┼────────────────┤
│3   │108 年8 月15日│「○○○○妳不用白費心機了. 一直│
│    │5 時54分許    │以來我都是單身一個人. 叫妳別張揚│
│    │              │是因為被妳們這種女人騙很丟臉. 是│
│    │              │怕被笑而已並不是怕誰知道. 我一直│
│    │              │想問妳. 一個妓女到底是憑什麼看不│
│    │              │起別人？我做什麼職業的不用妳去四│
│    │              │處宣傳. 大家早就知道了. 而且我也│
│    │              │沒有否認過. 不像某人做雞不敢讓人│
│    │              │家知道. 現在被拆穿就只能等著丟人│
│    │              │了」                            │
└──┴───────┴────────────────┘